最高法院刑事判決　　　　　　　　　　　　　　　　九十一年度台非字第三三四號
　　上　訴　人　最高法院檢察署檢察總長
　　被　　　告　甲○○
右上訴人因被告數罪併罰定執行刑案件，對於台灣高雄地方法院中華民國九十年六月
十四日確定裁定（九十年度聲字第一八七六號，聲請案號：台灣高雄地方法院檢察署
九十年度執聲字第一○四一號），認為違背法令，提起非常上訴，本院判決如左：
    主  文
原裁定關於違背法令之部分撤銷。
    理  由
非常上訴理由稱：「按刑法第五十三條所謂數罪併罰，有二裁判以上，依第五十一條
之規定，定應執行之刑者，以二裁判以上所宣告之數罪，均在裁判確定前所犯者為必
要，最高法院三十三年非字第一九號著為判例。而定應執行之刑之裁定，與科刑判決
有同等效力，其違法者，自得對之提起非常上訴。查本件被告（即受刑人）甲○○先
後犯如定應執行刑案件一覽表所列竊盜、偽造文書、詐欺、毒品危害防制條例等六罪
，經本件確定裁定定應執行刑參年拾月，有刑事裁定及各該判決書及台灣高雄地方法
院檢察署刑事執行卷可稽。依原裁定附件受刑人定應執行刑案件一覽表所列犯罪時間
及裁判確定之時間，編號第一號竊盜、第二號偽造文書、第三號詐欺等罪之犯罪時間
在八十九年三月九日至同年五月二十九日之間，係在第四號毒品危害防制條例罪八十
九年十一月九日裁判確定前所犯；編號第五號毒品危害防制條例之犯罪時間是八十九
年一月二十一日，係在第六號偽造文書（下稱第一、二、三、四、五、六罪）八十九
年二月二十四日裁判確定前所犯，第五罪雖亦在第四罪裁判確定前所犯，但第六罪較
第四罪之裁判確定在先，故第五罪與第六罪之裁判，定其應執行刑，而第一至第四罪
均在第六罪裁判確定後所犯，依刑法第五十三條之規定及首開判例意旨，法院為定應
執行刑之裁定時，自應分別就編號第一至第四等四罪之裁判及第五、六之二罪之裁判
定應執行刑方為適法。乃原裁定竟就受刑人定應執行刑一覽表所列之六罪之裁判，合
併定其應執行刑有期徒刑參年拾月，其裁定自有不適用法則之違法。爰依刑事訴訟法
第四百四十一條、第四百四十三條提起非常上訴，以資糾正。」
本院按刑事法上定應執行刑之裁定，具有實體裁判之效力，若該裁定有違背法令，自
得為非常上訴之對象。又數罪併罰，有二裁判以上，得依刑法第五十一條規定定應執
行刑者，以裁判確定前所犯數罪為限，若一人犯三罪，其犯第二罪時，第一罪之裁判
尚未確定，迨犯第三罪時，已在第一罪裁判確定之後，則第三罪對於第一、二罪均不
得謂為裁判確定前所犯數罪，亦即不得適用數罪併罰之例定其應執行刑。本件依原裁
定附件所列犯罪時間及裁判確定之時間，依序為編號第一號竊盜罪為八十九年三月九
日及九十年一月十三日、第二號偽造文書罪八十九年五月二十九日及九十年一月十三
日、第三號詐欺等罪八十九年五月下旬（二十七日前某日）及九十年一月十三日，第
四號毒品危害防制條例罪八十九年三月九日及八十九年十一月九日，編號第五號毒品
危害防制條例罪八十九年一月二十一日及九十年四月二十三日，第六號偽造文書罪八
十八年四月十二｜十三日及八十九年二月二十四日，並有各該判決書及台灣高雄地方
法院檢察署刑事執行卷可稽。編號第五號毒品危害防制條例之犯罪時間係在第六號偽
造文書罪裁判確定前所犯，而第一至第四罪均在第六罪裁判確定後所犯，依刑法第五
十三條之規定，法院為定應執行刑之裁定時，自應分別就編號第一至第四等四罪之裁
判及第五、六之二罪之裁判定應執行刑方為適法。乃原裁定竟就受刑人定應執行刑一
覽表所列之六罪之裁判，合併定其應執行刑有期徒刑三年十月，其裁定自有不適用法
則之違法。案經確定，非常上訴意旨，執以指摘，洵有理由。惟原裁定尚非不利於被
告，應由本院僅將其違背法令部分撤銷，以資糾正。
據上論結，應依刑事訴訟法第四百四十七條第一項第一款前段，判決如主文。
中      華      民      國    九十一    年     十二     月    三十一    日
                              最高法院刑事第九庭
                                  審判長法官  陳  炳  煌
                                        法官  陳  正  庸
                                        法官  韓  金  秀
                                        法官  吳  信  銘
                                        法官  林  永  茂
      右正本證明與原本無異
                                              書  記  官
中      華      民      國    九十二    年      一      月      九      日
